【裁判字號】    90,易,216
【裁判日期】    900406
【裁判案由】    妨害名譽
【裁判全文】
臺灣高雄地方法院刑事判決                            九十年度易字第二一六號
    公  訴  人  臺灣高雄地方法院檢察署檢察官
    被      告  丙○○
右列被告因妨害名譽案件，經檢察官提起公訴（八十九年度偵字第二六八八五號），
本院判決如左：
    主  文
丙○○無罪。
    理  由
一、公訴意旨略以：被告丙○○於民國八十九年六月十三日十二時三十分許，二人於
    高雄縣橋頭鄉○○村○○路文明巷五十二號前馬路旁公眾得出入之處所，因與鄰
    居甲○○就停車問題發生爭執，丙○○竟公然「你是地方惡霸」等語侮辱甲○○
    ，因認被告涉有刑法第三百零九條第一項之公然侮辱罪嫌。
二、按犯罪事實應依證據認定之，無證據不得推定其犯罪事實。又不能證明被告犯罪
    者，應諭知無罪之判決，刑事訴訟法第一百五十四條、第三百零一條第一項分別
    定有明文。又事實之認定，應憑證據，如未能發現相當證據，或證據不足以證明
    ，自不能以推測或擬制之方法，為裁判基礎（最高法院四十年台上字第八六號判
    例參照）；而告訴人之告訴，係以使被告受刑事訴追為目的，是其陳述是否與事
    實相符，仍應調查其他證據以資審認（最高法院五十二年台上字第一三００號判
    例參照）。且認定犯罪事實所憑之證據，雖不以直接證據為限，間接證據亦包括
    在內，然而無論直接證據或間接證據，其為訴訟上之證明，須於通常一般之人均
    不致有所懷疑，而得確信其為真實之程度者，始得據為有罪之認定，倘其證明尚
    未達到此一程度，而有合理之懷疑存在而無從使事實審法院得有罪之確信時，即
    應由法院為諭知被告無罪之判決（最高法院七十六年台上字第四九八六號判例意
    旨參照）。
三、本件公訴人認被告丙○○涉有右揭罪嫌，無非係以告訴人甲○○之指訴及證人乙○○之證述為論據。訊據被告丙○○固坦認有於右揭時地與告訴人甲○○因其弟
    乙○○停車阻礙被告車輛進出而發生爭執之事實不諱，惟堅決否認有何公然侮辱
    之犯行，辯稱並未罵告訴人為地方惡霸等語。經查，（一）於右揭時地告訴人因
    其弟乙○○停車妨礙被告車輛之進出一事發生爭執，告訴人並於三人爭執中以台
    語「糟蹋你卵鳥」「幹你娘雞巴」等穢語公然辱罵被告丙○○，並為被告錄音存
證等情，業據被告於本院審理時供陳：「因當時我急著開車要去接小孩，告訴人
    弟弟的車子停在我車庫前面雖然我車子可以出去但也是會撞到，我們住家前面巷
    子約五、六米大而己，我知道該部車子是告訴人弟弟的，因他常來找告訴人，我
    先在車庫按喇叭通知他們來開車，經過五、六分鐘他們都沒有來挪車，我就下車
    要去找他們，剛好乙○○也出來，我說你的車子妨害我的進出，我與乙○○在他
    們車庫前發生言語上的爭執，我們爭執約五、六分鐘，乙○○將他車子挪開，乙○○將車子開走後，我也要開車出去，因我們要進出都一定會經過甲○○家的車
    庫前，這時甲○○出來，他就我很不好聽的話，當時乙○○還在他車上，他是
    等我將車子開出來後，他將他的車子停回原來的地方，所以甲○○出來我時，
    乙○○還在他車上，因當時我在開車，而甲○○一出來就開口我也一直靠近我
    的車子，我就停下來，這時我還沒有準備要錄音，後來甲○○又開口用台語說：
    今日若是他，他就不會將車子開走，當時我才下車與他理論，當時我看他態度不
    好就將錄音機按下錄音了，之所以會有錄音機是之前我表姐向我借錄音機還給我
    ，我就一直放在車子上。我停下車開始錄音時，乙○○車子也停好了，也一起加
    入我與甲○○的爭執，後來因為有貨車要經過，而我們擋到出路，我們就停止爭
    吵，我也去開車了」等語明確，而告訴人亦因此犯行為本院以八十九年度易字第
    三六七三號判處拘役柒拾日確定在案，有前開判決書一份在卷可稽，並經本院調
    閱全卷及當庭勘驗該案卷附之錄音帶內容確有告訴人辱罵被告等語，而未有被告
    辱罵告訴人地方惡霸等語在卷，且為告訴人所是認，是被告丙○○於與告訴人甲○○及證人乙○○同為爭執之際，被告並未為辱罵告訴人乙情，應堪認定。
    （二）告訴人固一再指訴被告有辱罵其地方惡霸不移，且經證人乙○○證述屬實
    ，惟經本院將告訴人甲○○與證人乙○○加以隔離訊問，告訴人陳稱：「（問：
    案發情形？）乙○○剛出去要開車時我就緊跟著他後面出去，被告站在她住所車
    庫門口就馬上開口我們是地方惡霸，馬路是不可以停車的，她的意思是說我弟
    弟停車的地方是不可以停車的，當時被告的車子還在車庫裡還沒有開出來，她在
    講這句話時我弟弟正要將他的車子挪開讓被告的車子可以出來，這部分沒有錄音
    ，被告講完這句話後就進去開她車子要出來，我弟弟才去挪車讓被告可以自車庫
開車出來，被告開車出來就停在我住所前面，她就下車，這時我弟弟也將他的車
    子停回原位了，我們三人就一起吵起來，也就是錄音帶所錄的過程就是我們爭吵
    的過程，後來我們是如何停止爭執的我無印象了」等語，證人乙○○則證述：「
    （問：被告何時甲○○是地方惡霸？）就是在我們爭執當中所的，當時我車
    子確實是停在被告所提出的照片的位置，我有聽見被告在按喇叭，當時甲○○在
    屋內，我就出來要將我的車子挪開要讓被告的車子可以出來，我在車上等被告將
    車子開出來後，我又將車子開到我原先停的位置停好，這期間我都在車上，我們
    彼此還沒有發生口角，是之後我將車子停好後我看見被告與告訴人在爭吵，我才
    加入進去的，印象在我們爭吵一會兒後我有聽見被告我哥哥是地方惡霸，當時
    只有我們三人都是站著，我們一開始就沒有中斷是剛好有車子要路過，我們擋
    到人家的路，我們才結束爭吵的」等語在卷，告訴人陳述被告係在告訴人尾隨證
    人出來後就辱罵，而證人則證陳被告係在三人爭執一段時間後才辱罵告訴人，告
    訴人與證人既就是時彼等所在相關位置、何時發生爭執及被告何時開口辱罵告訴
    人地方惡霸等節互有出入齟齬不相一致之處；及於三人爭執之時，被告確未為辱
    罵告訴人地方惡霸乙語，已如前所述，則證人乙○○證述被告辱罵告訴人地方惡
    霸一詞尚難為不利被告之認定；再者果如告訴人所述被告係在其尾隨證人之後即
    開口對其等辱罵為真，則證人乙○○既同在現場豈會未曾聽聞，反證述彼此初未
    有口角爭執，被告係在其停妥車後加入爭執後始為辱罵等語之理，益徵告訴人片
    面指訴被告辱罵其為地方惡霸等語，是否可信要非全無疑義之處。綜上，自難僅
    以被告確與告訴人間因停車糾紛而生口角爭執乙情即遽以推認被告是時亦必有為
    公然辱侮之犯行，此外，復查無其他積極證據足資證明被告有何公訴人所指之犯
    行，揆諸前揭說明，被告犯罪既不能證明，依法自應為被告無罪之諭知。
據上論斷，應依刑事訴訟法第三百零一條第一項，判決如主文。
中      華      民      國     九十     年      四      月      六      日
                                  臺灣高雄地方法院刑事第三庭
                                      法    官  柯彩燕
右正本證明與原本無異。
如不服本判決，應於判決送達後十日內，向本院提出上訴狀。
                                書記官    楊真芬
中    華    民    國      九十      年      四      月      九      日


司法院資訊處製作；財團法人民間司法改革基金會備份。
